【裁判字號】    97,訴,987
【裁判日期】    980519
【裁判案由】    妨害自由等
【裁判全文】
臺灣桃園地方法院刑事判決               97年度訴字第987號
                                       98年度易字第206號
公  訴  人  臺灣桃園地方法院檢察署檢察官
被      告  甲○○
                    （現因另案羈押於臺灣桃園看守所）
上列被告因妨害自由等案件，經檢察官提起公訴（96年度偵字第
29635 號、97年度偵字第3196號、97年度偵字第5304號），及追
加起訴（98年度蒞追字第3 號），本院判決如下：
    主  文
甲○○以加害生命、身體、財產之事，恐嚇他人致生危害於安全
，共貳罪，各處拘役參拾日，如易科罰金，均以新台幣壹仟元折
算壹日；又以非法方法剝奪人之行動自由，處拘役伍拾日，如易
科罰金，以新台幣壹仟元折算壹日；又以加害生命、身體之事，
恐嚇他人致生危害於安全，處拘役參拾日，如易科罰金，以新台
幣壹仟元折算壹日。應執行拘役壹佰拾日，如易科罰金，以新台
幣壹仟元折算壹日。
被訴毀損部分均公訴不受理。
    事  實
一、甲○○與丙○○○原係夫妻關係，2 人於民國96年4 月9 日
    離婚，屬家庭暴力防治法第3 條第1 款之家庭成員關係，丙○○○離婚後因無處居住而借住在乙○○所經營位於桃園縣
    桃園市○○路1310號「英桃越南小吃店」內，並受僱在該處
    幫忙洗碗。甲○○因屢次向丙○○○追討信用卡債務未果，
    心生嫌隙，且對乙○○收留丙○○○，亦頗有微詞，竟因此
    心生不滿，分別為下列行為：
（一）甲○○為迫使丙○○○返還卡債6 萬元，基於恐嚇之單一
      犯意，自96年11月2 日起至同年11月21日止，不斷以其持
      用之門號0000000000號行動電話接續撥打乙○○上開店內
      電話（03）0000000 號或乙○○持用之門號0000000000行
      動電話，多次對乙○○恫稱：「丙○○○在11月14日前不
      給6 萬元，就要殺死丙○○○、砸店、用汽油燒店、讓你
      們死在裡面」等語，復要求乙○○將恫嚇內容轉告同住之
      丙○○○，以此等加害生命、身體、財產之事，恫嚇乙○○及丙○○○，致2 人均聞言後心生畏懼，致生危害於安
      全。
（二）同年11月6 日凌晨3 時許，甲○○另基於剝奪他人行動自
      由之犯意，至乙○○經營之上開「英桃越南小吃店」，持
      自備之鐵槌、鐵釘、木條，將該小吃店主要出入之前門電
      捲門以木條、鐵釘釘死固定在水泥地上，嗣乙○○及丙○○○於當日上午7 時許，準備開門做生意並送小孩上學，
      持續以遙控器啟動電捲門均無法開啟自由出入，而以此非
      法方法剝奪乙○○及丙○○○之行動自由，嗣2 人因無法
      進出始自行想辦法自後門繞至前門，始發現電捲門已遭木
      條釘住（所涉毀損電捲門部分，業據乙○○於偵查中撤回
      告訴）。
（三）甲○○又另行起意，於同年11月6 日上午10時許，至上開
      小吃店門外，基於恐嚇危害安全之犯意，同時向乙○○及
      丙○○○恫稱：「如果11月14日丙○○○不拿6 萬元給伊
      ，要讓店沒辦法開，讓你們死在裡面」等語，以此等加害
      生命、身體、財產之事，恫嚇乙○○及丙○○○，致乙○○及丙○○○均心生恐懼，致生危害於安全，而請房東林
      建忠報警處理。
（四）同年12月29日凌晨3 、4 時許，甲○○復另基於恐嚇危害
      安全之犯意，將渾身是血之死貓丟擲在乙○○經營之上開
      小吃店門口，以此等加害生命、身體之事，恫嚇乙○○，
      使乙○○心生害怕，致生危害於安全。
二、案經乙○○、丙○○○訴由桃園縣政府警察局桃園分局報告
    臺灣桃園地方法院檢察署檢察官偵查起訴。
    理  由
甲、有罪部份：
一、證據能力部分：
（一）按被告以外之人於偵查中向檢察官所為之陳述，除顯有不
      可信之情況者外，得為證據，刑事訴訟法第159 條之1 第
      2 項定有明文。查證人乙○○、丙○○○於偵查中既係以
      證人身份陳述，且經檢察官告以具結義務及偽證處罰後命
      之朗讀結文具結，因上開證人均係於負擔偽證罪處罰之心
      理下證述，並以具結擔保其供述真實性，復無受其他不當
      外力干擾情形，可信性極高，本院審酌上開各該證人於偵
      查中具結證述之際，其外部附隨之環境或條件並無不當，
      是依上說明，渠等於偵查中所為證言，均具有證據能力，
      而得為證據。
（二）次按被告以外之人於審判外之言詞或書面陳述，除法律有
      規定者外，不得作為證據；被告以外之人於審判外之陳述
      ，經當事人於審判程序同意作為證據，法院審酌該言詞陳
      述或書面陳述作成時之情況，認為適當者，亦得為證據。
      當事人、代理人或辯護人於法院調查證據時，知有第159
      條第1 項不得為證據之情形，而未於言詞辯論終結前聲明
      異議者，視為有前項之同意，刑事訴訟法第159 條第1 項
      及第159 條之5 分別定有明文。查證人乙○○、丙○○○
      於警詢中所為陳述，固屬傳聞證據，惟檢察官及被告就前
      揭審判外陳述之證據能力，於本院準備程序及審判期日時
      均不爭執，且迄至言詞辯論終結前亦未再聲明異議。經核
      上開證據資料製作時之情況，查無違法不當或證明力明顯
      過低之瑕疵，亦認為以之作為證據應屬適當。
（三）再者，本案認定事實所引用之文書證據，並無證據證明係
      公務員違背法定程式所取得，亦無刑事訴訟法第159 條之
      4 之顯有不可信之情況與不得作為證據之情形。本院斟酌
      本案卷內之證據並非不法取得，亦無證明力明顯過低之情
      形，且經本院於審判期日依法進行證據之調查、辯論，被
      告於訴訟上之程序權即已受保障，故前揭各該證據，均得
      採為證據，合先敘明。
二、前揭犯罪事實（二）、（四）部分，業據被告甲○○迭於偵
    查及審理中均坦承不諱（見偵查卷第50、51頁、97年度審訴
    字第1279號第26頁、本院卷第19、28、29頁），核與證人即
    被害人乙○○、丙○○○分別於警詢、偵查及審理中證述之
    情節相符（見偵查卷第7 、12、33-34 頁；本院卷第22頁、
    27-28 頁），且互核一致，並有現場照片3 張、估價單及桃
    園縣桃園市調解委員調解書各1 份足證（偵查卷第19、45頁
    ），足認被告上開自白與事實相符。至被告丟擲死貓時間，
    雖被告與證人乙○○分別指述係96年12月31日、同年月30日
    而有不同（見偵查卷第34頁、本院卷第28頁），惟觀諸被告
    於審理中自承先丟死貓後再潑油漆等語，參以被告及證人乙○○於偵查中均陳稱是96年12月30日到小吃店潑油漆（見偵
    查卷第34、50頁），由此足見被告丟死貓恐嚇乙○○之時間
    應係96年12月29日較為可採，附此敘明。
三、訊據被告甲○○矢口否認有何前揭犯罪事實（一）（三）之
    恐嚇危害安全之犯行，辯稱：伊沒有在電話中說過那些話，
    釘電捲門當天早上有再去小吃店，是去找丙○○○商量如何
    還丙○○○積欠銀行卡債，沒有恐嚇云云。經查：
（一）犯罪事實欄（一）部分：
  1 、證人乙○○於警詢時證稱：「甲○○於96年11月2 日起
      每天打電話到『英桃越南小吃店』騷擾，有時更是親自到
      店裡騷擾，他打電話說要我員工丙○○○給他6 萬元，不
      然就要殺死丙○○○及砸毀『英桃越南小吃店』」等語（
      見偵查卷第12頁），於偵查時復結證稱：「被告11月2
      日開始到12月28日間，多次打電話到我的手機（00000000
      00）及店裡電話，在電話中說11月14日前如果丙○○○沒
      有拿6 萬元給他，他要砸我的店，用汽油燒我們的店，讓
      我們死在裡面，之後11月6 日早上10點他開車來店內，對
      我說『如果11月14日丙○○○沒有拿6 萬元給他，他要讓
      店沒有辦法開，且要讓我們全部死』」等語（見偵查卷第
      32-33 頁），又於審理時證稱：「被告有打我店裡電話
      及行動電話，1 天打好幾十通，連晚上半夜也打，（依通
      聯紀錄，裡面很多通話秒數是0 秒，是你故意不接電話嗎
      ？還是被告打來很快就故意掛斷電話？）都有，有些是被
      告打來，我看到顯示是被告的電話，故意不接，有時候是
      被告打來，響一下很快就切掉，一直打，一直掛斷。（在
      上開通聯紀錄中，你有接起來與被告通話，該些通話中，
      被告跟你說什麼？）內容都差不多，就是講要丙○○○還
      他六萬元，不然就要殺死丙○○○，不然就是要砸店之類
      的話，講來講去都是這個意思。（因為通話紀錄有好幾通
      ，有無講到其他事情？）沒有，被告不是罵髒話、罵人，
      不然就說要殺死丙○○○、砸我的店。（你剛剛說96年11
      月2 日被告不斷以電話恐嚇你，你有無將被告恐嚇的內容
      轉告給丙○○○知道？）我有跟丙○○○說，而且被告恐
      嚇我完後，也對我說要轉告丙○○○。（你在警詢說，11
      月6 日釘住電捲門那天，早上4 點被告有到你的店裡恐嚇
      ，偵查中說是11月6 日早上10點被告開車到你們的店恐嚇
      你們，到底是何時？）應該是早上10點左右，就是我發現
      電捲門被釘住，當天早上10點被告又開車到我的店裡，對
      我及丙○○○當面恐嚇說，丙○○○如果在96 年11 月14
      日前，不給他6 萬元，就要殺死丙○○○砸我的店。」等
      語詳確。
  2、 再對照證人丙○○○於警詢時稱：「甲○○以鐵鋼釘用
      木條把電捲門釘死不讓我們出來，並用言語提出要我拿出
      6 萬元，不然會殺死我，並砸我朋友所經營小吃店，我朋
      友乙○○怕的連店門都不敢開，我自己也不敢獨自出門」
      等語（見偵查卷第15頁），於偵查中結證稱：「我離婚
      後就住到春日路1310號，被告5 月開始打電話叫我拿5 萬
      元給他，5 、6 月在店門口各給他1 萬元，7 月在省桃前
      面拿3 萬給他，我以為拿給他就沒事，之後被告要6 萬都
      是打到店裡或打給乙○○，因為我關機，11月6 日早上10
      時，我也在店裡聽到被告講上開的話」等語（見偵查卷第
      33頁），互核證人乙○○、丙○○○二人所指上情均相符
      ，其等指述至堪採信，且被告於偵查中亦自承：「有打電
      話至乙○○店內、手機，（為何1 天打十幾通？）因丙○○○欠我錢，他有還我5 萬元，我應該從11月6 日開始打
      。」等情不諱，再觀之卷附通聯紀錄顯示自96年11月2 日
      起至96年12月3 日止，除了通話時間為0 秒至2 秒以外，
      共有8 通通話時間約12秒至255 秒不等；自96年11月6日
      起至96年11月21日止，除了通話時間為0 秒至2 秒以外，
      共有15通通話時間約10秒至635 秒不等，且於96年11月7
      日當日即有10餘通通話，而證人乙○○證述與被告並不熟
      亦無仇怨，只知道被告是其員工丙○○○之前夫等語（見
      偵查卷第10頁），則衡情倘被告僅是為了找丙○○○，何
      需打電話予不熟識之乙○○，酌以被告復有在乙○○上開
      小吃店釘死電捲門及丟死貓之事實，已如前述，益徵被告
      確為達到迫使丙○○○償還卡債之目的，而有撥打多次電
      話對乙○○恫稱「丙○○○在11月14日前不給6 萬元，就
      要殺死丙○○○、砸店、用汽油燒店、讓你們死在裡面」
      ，以此加害生命、身體、財產之事，恐嚇乙○○，並要求
      乙○○轉告丙○○○之情甚明。
（二）事實欄（三）部分：事實欄（三）部分之事實，業據證人
      乙○○、丙○○○於偵查及審理均已證述如上，而被告於
      準備程序、審理中復不否認有到「英桃越南小吃店」釘電
      捲門後，當天上午再到上開小吃店找丙○○○等情無訛（
      見本院97年度審訴第1279號卷第26頁、本院卷第19頁），
      由此益徵證人乙○○、丙○○○上開指訴，洵堪屬實，被
      告以前詞置辯，顯係卸責之詞，洵無足採。
四、綜上，本件事證至臻明確，被告犯行洵堪認定，應依法論科
    。
五、核被告甲○○就事實欄（一）、（三）、（四）所為，均係
    犯刑法第305 條之恐嚇危害安全罪。事實欄（一）部分被告
    為迫使丙○○○償還卡債，於上開期間，先後密切撥打電話
    予乙○○，乃係基於單一恐嚇犯意接續之數個動作，只論以
    一罪。另事實欄（一）、（三）部分，被告以一恐嚇行為同
    時恐嚇乙○○、丙○○○2 人，為想像競合犯，均應依刑法
    第55條規定，從一重處斷。核被告就事實欄（二）所為，係
    犯刑法第302 條第1 項之剝奪行動自由罪，其以一行為同時
    限制乙○○、丙○○○2 人之行動自由，為想像競合犯，應
    依刑法第55條規定，從一重處斷。原公訴意旨認被告所犯該
    部事實係犯剝奪行動自由未遂，然已經公訴檢察官當庭變更
    為剝奪行動自由既遂罪（見本院卷第19頁），附此敘明。被
    告所犯上開3 次恐嚇罪及剝奪行動自由罪間，犯意各別，行
    為互殊，應分論併罰。再被告係丙○○○之前配偶，業據被
    告及丙○○○分別陳述在卷，二人間具有家庭暴力防治法第
    3 條第1 款所定之家庭成員關係，故被告所犯上開恐嚇罪及
    剝奪行動自由罪，屬家庭暴力防治法第2 條第2 項之家庭暴
    力罪。爰審酌被告與被害人丙○○○具前配偶之關係，為向
    丙○○○追討債務，竟不思以平和理性手段解決，日夜不斷
    以電話進行言語恐嚇方式，使丙○○○及乙○○心生畏懼，
    嗣又採取將乙○○經營小吃店之電捲門釘死在水泥地上之激
    烈手段，剝奪被害人2 人之行動自由，復再以丟擲死貓之手
    段，致被害人心理恐懼無法正常生活，其行止著實可議，併
    被告之素行、智識程度、犯罪動機、目的、手段激烈程度、
    坦承部分犯行之態度等一切情狀，分別量處如主文所示之刑
    ，並定應執行之刑，及諭知易科罰金之折算標準。至於事實
    欄（二）被告用以釘死電捲門所用之鐵鎚、鐵釘、木條，為
    被告犯剝奪行動自由罪所用之物，並未扣案，亦無積極證據
    證明係被告所有之物，不予宣告沒收，併此敘明。
乙、公訴不受理部份：
一、公訴意旨另以：被告甲○○96年12月28日凌晨3 時許（嗣經
    告訴人乙○○於審理中確認正確時間為同年12月30日），基
    於毀損之犯意，前往「英桃越南小吃店」地上丟擲車用白色
    及及桃木色補漆罐，而噴濺至上址鐵捲門，致致鐵捲門及地
    板無法清洗而污損，損失約2,000 元。復於97年1 月20日晚
    間7 時許，基於毀損之犯意，持石頭砸毀小吃店面玻璃門，
    足生損害於乙○○，因認被告上開2 次所為，均涉犯刑法第
    354 條之毀損罪嫌。
二、按告訴乃論之罪，告訴人於第一審辯論終結前得撤回告訴，
    又告訴經撤回者，應諭知不受理之判決，刑事訴訟法第238
    條第1 項、第303 條第3 款分別定有明文，且依同法第307
    條規定得不經言詞辯論為之。
三、查本件公訴意旨所指被告涉犯上述2 次毀損罪嫌，依同法第
    第357 條規定，須告訴乃論，茲告訴人乙○○於審理中當庭
    撤回此部告訴（見本院卷第26頁），揆諸前開說明，本院自
    應就此部份為不受理判決之諭知。
據上論斷，應依刑事訴訟法第299 條第1 項前段、第303 條第3
款，刑法第302 條第1 項、第305 條、第55條、第41條第1 項前
段、第51條第6 款，刑法施行法第1 條之1 第1 項、第2 項前段
，判決如主文。
本案經檢察官吳佳美到庭執行職務。
中    華    民    國    98    年    5    月    19    日
                  刑事第八庭  審判長法  官  林惠霞
                                    法  官  呂綺珍
                                    法  官  張瓊華
以上正本證明與原本無異。
如不服本判決應於收受判決後10日內向本院提出上訴書狀，並應
敘述具體理由。其未敘述上訴理由者，應於上訴期間屆滿後20日
內向本院補提理由書 (均須按他造當事人之人數附繕本)「 切勿
逕送上級法院」。
                                    書記官  李宜娟
中    華    民    國    98    年    5     月    19    日
附錄本案論罪科刑法條：
中華民國刑法第302條（剝奪他人行動自由罪）
私行拘禁或以其他非法方法，剝奪人之行動自由者，處 5 年以下
有期徒刑、拘役或 3 百元以下罰金。
因而致人於死者，處無期徒刑或 7 年以上有期徒刑，致重傷者，
處 3 年以上 10 年以下有期徒刑。
第 1 項之未遂犯罰之。
中華民國刑法第305 條（恐嚇危害安全罪）
以加害生命、身體、自由、名譽、財產之事，恐嚇他人致生危害
於安全者，處2 年以下有期徒刑、拘役或3 百元以下罰金。


司法院資訊處製作；財團法人民間司法改革基金會備份。
